臺中高等行政法院裁定
                                      110年度簡抗字第7號
抗  告  人　林大欽
相  對  人　交通部公路總局新竹區監理所

代　表　人　吳季娟
上列抗告人因與相對人間交通裁決等事件，對於中華民國110年7
月5日臺灣苗栗地方法院110年度簡字第10號行政訴訟裁定，提起
抗告，本院裁定如下：
    主　文
原裁定廢棄，應由臺灣苗栗地方法院行政訴訟庭更為裁判。
    理　由
一、按抗告法院認為抗告為有理由者，應廢棄或變更原裁定；非
    有必要，不得命原法院或審判長更為裁定，行政訴訟法第27
    2條準用民事訴訟法第492條規定甚明。上開規定，依行政訴
    訟法第236條之2第4項規定，於簡易訴訟程序準用之。
二、緣抗告人於民國（下同）109年6月21日15時7分駕駛MTY-600
    2普通重型機車，行經臺中市豐原區南陽路與豐原大道4段路
    口，有「駕車行經有燈光號誌管制之交岔路口闖紅燈」之違
    規行為，經臺中市警察局豐原分局認定其違反道路交通管理
    處罰條例第53條第1項規定，當場對抗告人製開第GT0330706
    號舉發違反道路交通管理事件通知單。相對人原以110年4月
    13日竹監苗字第54-GT0330706號裁決書（下稱原裁決），依
    道路交通管理處罰條例第53條第1項、第63條第1項第3款及
    「違反道路交通管理事件統一裁罰基準」之規定，裁處抗告
    人新臺幣（下同）2,700元，並記違規點數3點，嗣後改以11
    0年6月2日竹監苗字第54-GT0330706號裁決書（下稱原處分
    ），撤銷原裁決，另裁處抗告人1,800元，並記違規點數3點
    。上訴人不服，提起本件行政訴訟，聲明：「一、原處分撤
    銷包括前面執行的數百萬、及本人的行照、駕照、身分證、
    車牌、健保卡、機車保險卡等。二、訴訟費用由被告負擔。
    」經臺灣苗栗地方法院（下稱原審法院）以本件應適用通常
    訴訟程序為由，於110年7月5日以110年度簡字第10號行政訴
    訟裁定（下稱原裁定）移送至本院審理。抗告人不服，於是
    提起本件抗告。
三、原裁定以：抗告人訴之聲明請求「原處分撤銷包括前面執行
    的數百萬、及本人的行照、駕照、身分證、車牌、健保卡、
    機車保險卡等」，並於事實及理由敘明其於109年6月21日在
    路邊為警查獲，遭裁罰1,800元，又其經年累月被違法攻擊
    ，相對人所為裁決違法，請求判決如聲明所示，而依抗告人
    檢附之相對人於原處分上記載違規地點豐原區南陽路與豐原
    大道4段，依道路交通管理處罰條例第53條第1項規定裁罰抗
    告人1,800元，足認抗告人係不服同條例第8條之裁決提起撤
    銷訴訟，並合併請求與上開裁決無相關性之其他訴訟，而該
    其他訴訟屬其他關於公法上財產關係之訴訟，金額已超過40
    萬元，無法適用簡易訴訟程序，依行政訴訟法第237條之1第
    2項規定，本件應適用通常訴訟程序。從而依同法第237條之
    1第3項準用第237條之2、第237條之3第1項規定，本件得由
    抗告人陳報之住所地「苗栗縣」、違規行為地「臺中市」辦
    理通常訴訟程序之行政法院管轄，而依行政法院組織法第6
    條授權司法院所定「各級行政法院管轄區域一覽表」，苗栗
    縣、臺中市屬臺中高等行政法院管轄。茲抗告人向無管轄權
    之本院起訴，顯屬違誤，爰依規定及職權移送於管轄法院臺
    中高等行政法院。
四、抗告意旨略謂：原裁定雖以原處分並無違法，因而駁回抗告
    人之訴，但對已提起訴訟之同一案件開了2張裁決單，違反
    行政程序法部分，事發單位、地點、人員、主管機關等發生
    在苗栗縣，沒有要承辦也沒退回花了1,000元的存證影印等
    附件及300元的裁判費用，應認原裁定適用法規有所不當，
    因此提起本件抗告等語；並聲明：1.原裁定廢棄。2.原處分
    撤銷。3.第一、二審訴訟費用均由相對人負擔。
五、本院查：
  ㈠按行政訴訟法第2條規定：「公法上之爭議，除法律別有規
    定外，得依本法提起行政訴訟。」第12條之2第2項規定：「
    行政法院認其無受理訴訟權限者，應依職權以裁定將訴訟移
    送至有受理訴訟權限之管轄法院。」是以，得提起行政訴訟
    請求救濟者，限於公法上之爭議；若為刑事或私法上之爭議
    ，應由刑事或民事法院審判，非屬行政法院的審判權限。
  ㈡次按行政訴訟法第107條第1項規定：「原告之訴，有左列各
    款情形之一者，行政法院應以裁定駁回之。但其情形可以補
    正者，審判長應定期間先命補正……十、起訴不合程式或不
    備其他要件者。」第105條規定：「（第1項）起訴，應以訴
    狀表明下列各款事項，提出於行政法院為之：一、當事人。
    二、起訴之聲明。三、訴訟標的及其原因事實。（第2項）
    訴狀內宜記載適用程序上有關事項、證據方法及其他準備言
    詞辯論之事項；其經訴願程序者，並附具決定書。」本條立
    法理由載明：「二、起訴，應表明訴之要素及其有關之原因
    事實，藉以確定訴訟羈束暨判決確定之效力範圍。爰……規
    定應以訴狀表明當事人、起訴之聲明、訴訟標的及其原因事
    實，俾資遵循。」第125條規定：「（第1項）行政法院應依
    職權調查事實關係，不受當事人主張之拘束。（第2項）審
    判長應注意使當事人得為事實上及法律上適當完全之辯論。
    （第3項）審判長應向當事人發問或告知，令其陳述事實、
    聲明證據，或為其他必要之聲明及陳述；其所聲明或陳述有
    不明瞭或不完足者，應令其敘明或補充之。（第4項）陪席
    法官告明審判長後，得向當事人發問或告知。」其立法理由
    記載：「二、行政訴訟因涉及公益，如行政法院就事實關係
    ，須受當事人主張之拘束不能依職權調查，將有害於公益，
    爰……規定行政法院應依職權調查事實關係，不受當事人主
    張之拘束。二、闡明權為審判長之職權，亦為其義務。為期
    發見真實，並使當事人在言詞辯論時有充分攻擊或防禦之機
    會，審判長自應行使闡明權，使當事人得為事實上及法律上
    適當完全之辯論，俾訴訟關係臻於明瞭……。四、審判長行
    使闡明權之方法，應向當事人發問、告知，令其陳述事實、
    聲明證據，或為其他必要之聲明及陳述；如當事人所聲明或
    陳述有不明瞭或不完足者，應令其敘明或補充之。」而所謂
    「聲明」乃當事人請求法院為如何裁判之意思表示，其內容
    必須具體、明確。而行政法院之裁判，應本於當事人之聲明
    為之。至於「行政法院應依職權調查事實關係，不受當事人
    主張之拘束」，係指為裁判基礎所需事實而言。如當事人之
    聲明有不明瞭或不完足者，審判長應行使闡明權，令當事人
    敘明或補充完足，使其內容具體、明確後，再予裁判。
  ㈢又按行政訴訟法第229條第1項及第2項規定：「（第1項）適
    用簡易訴訟程序之事件，以地方法院行政訴訟庭為第一審管
    轄法院。（第2項）下列各款行政訴訟事件，除本法別有規
    定外，適用本章所定之簡易程序：一、關於稅捐課徵事件涉
    訟，所核課之稅額在新臺幣40萬元以下者。二、因不服行政
    機關所為新臺幣40萬元以下罰鍰處分而涉訟者。三、其他關
    於公法上財產關係之訴訟，其標的之金額或價額在新臺幣40
    萬元以下者。四、因不服行政機關所為告誡、警告、記點、
    記次、講習、輔導教育或其他相類之輕微處分而涉訟者。五
    、關於內政部移民署（以下簡稱移民署）之行政收容事件涉
    訟，或合併請求損害賠償或其他財產上給付者。六、依法律
    之規定應適用簡易訴訟程序者。」第237條之1第1項及第2項
    規定：「（第1項）本法所稱交通裁決事件如下：一、不服
    道路交通管理處罰條例第8條及第37條第6項之裁決，而提起
    之撤銷訴訟、確認訴訟。二、合併請求返還與前款裁決相關
    之已繳納罰鍰或已繳送之駕駛執照、計程車駕駛人執業登記
    證、汽車牌照。（第2項）合併提起前項以外之訴訟者，應
    適用簡易訴訟程序或通常訴訟程序之規定。」
  ㈣本件抗告人於原審所提之起訴狀訴之聲明雖記載：「一、原
    處分撤銷包括前面執行的數百萬、及本人的行照、駕照、身
    分證、車牌、健保卡、機車保險卡等。二、訴訟費用由被告
    負擔。」然其訴訟標的及其原因事實（即事實上及法律上之
    陳述、供證明用之證據等）究竟為何，似非明確。依照上開
    說明，行政法院為依職權調查事實關係，自應行使闡明權，
    使當事人為事實上及法律上適當完全之辯論，或向當事人發
    問或告知，令其陳述事實、聲明證據，或為其他必要之聲明
    及陳述；若其所聲明或陳述有不明瞭或不完足者，並應令其
    敘明或補充之。而在法院未開庭審理或當事人未到庭之情形
    ，行政法院亦非不得依行政訴訟法第107條第1項第10款規定
    ，由審判長以裁定先定期間命其補正，若逾期不補正，即得
    以起訴不合法予以駁回。本件抗告人起訴狀所附之證據，僅
    包含原處分、原裁決等影本（見原審卷第29頁至第31頁），
    其訴訟標的似乎僅包含交通裁決事件，至於其聲明「包括前
    面執行的數百萬、及本人的行照、駕照、身分證、車牌、健
    保卡、機車保險卡等」之事實及法律關係究竟為何，並無卷
    附資料可以審酌，如何判斷其訴訟標的之訴訟金額超過40萬
    元？況且，抗告人於行政訴訟抗告狀所附之證據，僅包含有
    對臺中市政府警察局楊源明、豐原分局李永志、內政部部長
    徐國勇、臺中市政府市長盧秀燕、相對人職員黃萬益、賴姿
    伶、苗栗監理站職員蘇淑賢、翁子派出所職員邱伯昌、劉家
    妤等人之刑事告訴狀（附帶請求各1億元損害賠償）（見本
    院卷第31頁至第209頁），此並非公法上之行政訴訟爭議，
    蓋事務本質若非屬公法事件，行政法院即無審判權限，即可
    由行政法院以起訴程序不合法而駁回其起訴。是以，本件抗
    告人提起交通裁決事件之撤銷訴訟，合併提起之其他訴訟，
    是否屬於公法事件？其事實及法律關係為何？均未見原審依
    職權調查，原審逕以「足認抗告人係不服同條例第8條之裁
    決提起撤銷訴訟，並合併請求與上開裁決無相關性之其他訴
    訟，而該其他訴訟屬其他關於公法上財產關係之訴訟，金額
    已超過40萬元，無法適用簡易訴訟程序，依行政訴訟法第23
    7條之1第2項規定，本件應適用通常訴訟程序。」為由，而
    以原裁定移送至本院審理，容有速斷之嫌。
  ㈤抗告意旨指摘原裁定違誤，雖未及於上開事項，然本件是否
    屬於普通訴訟程序之事實未明，此核屬原審法院應依職權審
    究之事項，且足以影響原裁定之結果，應認抗告為有理由，
    應由本院將原裁定廢棄。因抗告人之請求應否准許，尚須調
    查事實及法律關係，應由原審法院調查後更為裁判。
六、據上論結，本件抗告為有理由，爰依行政訴訟法第236條之2
    第4項、第272條，民事訴訟法第492條，裁定如主文。
中　　華　　民　　國　　110　 年　　9　　 月　　16　　日
                臺中高等行政法院第二庭
                          審判長法  官　劉  錫  賢
                                法  官　林  靜  雯
                                法  官　莊  金  昌
以上正本證明與原本無異。
本裁定不得抗告。
中　　華　　民　　國　　110　 年　　9　　 月　　16　　日
                                書記官　許  騰  云